臺灣高雄地方法院刑事裁定　　　　　　　　　　　　　　九十年度自字第五四一號
　　自　訴　人　乙○○
　　　　　　　　甲○○
　　被　　　告　丙○○
右列被告因詐欺案件，經自訴人提起自訴，本院裁定如左：
    主  文
自訴駁回。
    理  由
一、按法院或受命法官於自訴案件第一次審判期日前訊問及調查結果，如認為案件有
    刑事訴訟法第二百五十二條至第二百五十四條之情形者，得以裁定駁回其自訴，
    同法第三百二十六條第三項定有明文。次按刑法詐欺罪之成立要件，須行為人意
    圖為自己或第三人不法之所有，以詐術使人將本人或第三人之物交付為要件。至
    所謂以詐術使人交付，則必須被詐欺人因其詐術而陷於錯誤，若其用方法，不能
    認為詐術，亦不致使人陷於錯誤，即不構成該罪。
二、本件自訴意旨略以：被告丙○○分別於民國九十年八月六日（下稱第一會）及同
    年月二十四日（下稱第二會）、二十七日（下稱第三會）召集互助會三筆，自訴
    人乙○○、柳豔雲為上開三筆互助會之會員，被告以會首身份收取會款後即失蹤
    避不見面，致自訴人乙○○受有損失新臺幣（下同）十二萬元，自訴人柳豔雲受
    有損失四萬四千元，因認被告涉犯行法第三百三十九條第一項之詐欺取財罪嫌等
    情，並提出互助會單三份為證。
三、經查：自訴人雖指訴被告涉有右開詐欺犯嫌，然被告堅決否認有召集互助會詐取
    金錢之行為，辯稱系爭三筆互助會均非伊所召集，伊亦未參與上開三會等語。查
    依自訴人所提會單之記載，其中第一會、第三會會單記載被告及案外人邱敏宏共
    同擔任會首外，第二會之會首則記載為邱敏宏，此有會單三份在卷可稽，且自訴
    人乙○○亦到庭陳稱，系爭三筆互助會之會錢均係案外人邱敏宏所收取等語明確
    （九十一年五月三日審判筆錄），則本件被告是否確上開三筆互助會之會首，尚
    有疑義。況第一會、第三會會單上雖記載被告為會首之一，然上開三紙互助會成
    員名單中，均無被告姓名或別名之記載，此關卷附會單記載甚明，是被告辯稱伊
    未起會等語，尚非全無可採。又自訴人乙○○關於會錢係由被告拿走一節，所陳
    ：「（問：錢都是何人拿走？）應該是被告」云云，亦僅係自訴人主觀之臆測，
    並無任何證據足資證明被告確有實施詐術及收取會款之事實。經本院命自訴人於
    二十日內陳報證人或其他證據方法以供本院調查，此項通知業於九十一年七月二
    十三日送達於自訴人，有送達證書二份在卷可按，自訴人迄未陳報任何證人或證
    據方法，嗣後復無正當理由不到庭陳述意見（見九十一年九月十日訊問筆錄）。
    是本院既查無積極證據足以證明被告確有自訴人所指之詐欺犯行，其犯罪嫌疑尚
    有不足。揆諸首開規定，應以裁定駁回其自訴。
據上論結，依刑事訴訟法第三百二十六條第三項、第二百五十二條第十款，裁定如主
文。
中      華      民      國      九十一      年    九    月    二十      日
                                  臺灣高雄地方法院刑事第三庭
                                      法  官    葉  啟  洲
右正本證明與原本無異。
如不服本裁定，應於裁定送達後五日內，向本院提出抗告狀。
                                      書記官    蔡  語  珊
中      華      民      國      九十一      年    九    月    二十      日
